# 求助版主！此种附对赌条件的投资如何处理?

提问人：chengang75 时间：2013-09-17 18:04:22
我公司 2 年前参与投资成立一家联营公司，注册资本分期缴纳，目前分期缴纳期限已到，但由于该联营公司未达到经营预期，因此我公司提出要有业绩要求才能缴纳后续出资。目前达成的条款是，在我公司缴纳后期出资后，若 2 年内联营公司经营未达到规定的条件，由该联营公司大股东赔偿部分股权给我公司作为补偿。请问该如何处理！ PS：增资时是否按正常投资进行处理，附注里面进行相应披露；在办理赔偿股权变更后，再对补偿部分股权相应增加投资价值？另外，收到补偿股份要计所得税吗？

回答人：chenyiwei
这种情况相当于以一笔投资款同时取得了两项资产，一是按照已确定的股权比例对该联营企业的长期股权投资，按照《企业会计准则第 2 号——长期股权投资》进行会计处理；二是一项在特定条件满足（业绩未达到预期）的情况下有权从原股东取得部分股权的无条件要求权。后者属于衍生工具，因此属于《企业会计准则第 22 号——金融工具确认和计量》的规范范围。对后者应单独确认为一项衍生金融资产，作为以公允价值计量且其变动计入当期损益的金融资产，直到约定期满为止。按约定无偿取得的股权应按取得时的公允价值进行初始计量。

提问人：chengang75 时间：2013-09-22 12:02:46
陈版，感觉您说的处理方式太难了，不好处理。这两天公司又在讨论其他变动方式，目前考虑到股份回购，若未达到业绩要求，则由联营企业以象征性价格（ 1 元或者 1 万元）回购其大股东一部分股权，这样的话可以达到降低对方持股比例、增加我方持股比例的目的。请问这样处理是否是以规避您说的涉及衍生工具的问题？如果可行的话，股份回购后我公司在联营企业增加的权益部分应该是计入当年资本公积吧？

回答人：chenyiwei
1 、这种衍生工具属于“与在活跃市场中没有报价且其公允价值不能可靠计量的权益工具投资挂钩并须通过交付该权益工具结算的衍生工具”，按照金融工具准则规定，可以不作为交易性金融资产／负债，应按成本计量。由于这是对本企业的利益保护机制，本企业不可能因持有该项衍生工具而受损（即该项衍生工具的公允价值不可能为负数），因此如果确实难以确定其公允价值的，也可以按照零值计量。 2 、如果联营企业回购股权导致本企业在联营企业中所占的股权比例和权益份额上升，但仍为联营企业的，本企业因此而增加享有的权益份额应确认为收益（该联营企业的其他股东放弃的权益归本公司所有）；如果因此导致本企业取得了对该联营企业的控制权的，则按照解释 4 号第三条关于分步购买实现非同一控制下合并的规定处理。